【裁判字號】    89,簡上,58
【裁判日期】    890608
【裁判案由】    債務人異議之訴
【裁判全文】
臺灣屏東地方法院民事判決  八十九年度簡上字第五十八號
    上  訴  人  丙○○
    訴訟代理人  乙○○
    被  上訴人  甲○○
右當事人間請求債務人異議之訴事件，上訴人對於中華民國八十八年十一月四日本院
八十八年度潮簡字第四五九號第一審判決提起上訴，本院判決如左：
    主      文
上訴駁回。
第二審訴訟費用由上訴人負擔。
    事      實
甲、上訴人方面：
一、聲明：求為判決如主文所示。
二、陳述：除與原審判決書所載者相同茲予引用外，補稱：
  (一)上訴人參加被上訴人招集之系爭互助會，於民國八十八年六月七日得標後，八十
    八年七月開始為死會，每月須繳新台幣（下同）二萬元會款，被上訴人故而持有
    上訴人與訴外人乙○○於八十八年六月七日共同簽發，票號各為0000000
    、0000000、0000000、0000000號，未載到期日，金額均
    為二萬元之系爭四紙本票，共計八萬元。被上訴人積欠上訴人之八萬元會款若要
    對上訴人之上開票款債務主張抵銷，亦應按月抵銷二萬元，不應於八十八年六月
    間即主張抵銷，自八十八年七月迄今已超過四個月，對於被上訴人主張抵銷無意
    見。
  (二)台灣屏東地方法院八十八年度執字第六五八○號強制執行案件係以調解筆錄為執
    行名義，已撤回。
三、證據：援用原審之立證方法，補提調解筆錄、提款單、匯票、裁定書、存證信函
    及回執各一份、本票二份。
乙、被上訴人方面：
一、聲明：駁回上訴。
二、陳述：除與原審判決書所載者相同茲多引用外，另稱：
  (一)上訴人參加被上訴人招集之系爭互助會，於八十八年六月七日得標當日成立調解
    ，被上訴人當日給付上訴人二十萬九千二百元，惟調解書誤載為二十二萬九千二
    百元，故應再給付上訴人五十二萬元，嗣被上訴人會款四十四萬元與上訴人，尚
    積欠八萬元，主張與上訴人及乙○○共同簽發之系爭四紙本票，共計八萬元之票
    款債務抵銷。
  (二)台灣屏東地方法院八十八年度執字第六五八○號強制執行案件已撤回。
三、證據：援用原審之立證方法。
丙、本院依職權調閱屏東縣枋寮鄉調解委員會八十八年民調字第○八○號調解卷宗、
    本院八十八年度執字第六五八○號強制執行案卷。
    理      由
一、被上訴人起訴主張：上訴人參加被上訴人招集之系爭互助會，於八十八年六月七
    日得標，兩造同日於屏東縣枋寮鄉調解委員會就給付會款方式成立調解，內容略
    以被上訴人應給付上訴人之會款計七十二萬九千二百元，調解當場給付二十萬九
    千二百元，餘款五十二萬元於八十八年六月八日付清，惟調解書分別將之誤載為
    二十二萬九千二百元、五十萬元，被上訴人已於八十八年六月九日匯款四十四萬
    元與上訴人，則尚積欠八萬元；另因被上訴人持有上訴人與乙○○於八十八年六
    月七日共同簽發，票號各為0000000、0000000、0000000
    、0000000號，未載到期日，金額均為二萬元之系爭四紙本票，共計八萬
    元，故主張將被上訴人對上訴人尚積欠之八萬元債務，與上訴人對被上訴人所負
    之八萬元票款債務抵銷，則該調解筆錄所載被上訴人對上訴人所負之債務，被上
    訴人已清償完畢，但上訴人卻仍持該調解筆錄聲請本院八十八年度執字第六五八
    ○號對被上訴人核發執行命令，故依強制執行法第十四條規定，訴請撤銷該強制
    執行程序等語。
二、上訴人則以：對於被上訴人右開主張並不爭執；但上訴人參加被上訴人招集之系
    爭互助會於八十八年六月七日得標後，自八十八年七月開始始為死會，每月須繳
    二萬元會款，故被上訴人持有之上訴人與乙○○於八十八年六月七日共同簽發之
    系爭四紙本票，若被上訴人要將其債務與上訴人之上開票款債務主張抵銷，亦應
    按月抵銷二萬元，不應於八十八年六月間即主張抵銷，惟自八十八年七月迄今已
    超過四個月，對於被上訴人主張抵銷無意見；本院八十八年度執字第六五八○號
    強制執行案件係以調解筆錄為執行名義，已撤回等語，資為抗辯。
三、被上訴人主張上訴人參加被上訴人招集之系爭互助會，於八十八年六月七日得標
    ，兩造同日於屏東縣枋寮鄉調解委員會就給付會款方式成立調解，內容略以被上
    訴人應給付上訴人之會款計七十二萬九千二百元，調解當場給付二十萬九千二百
    元，餘款五十二萬元於八十八年六月八日付清，惟調解書分別將之誤載為二十二
    萬九千二百元、五十萬元，被上訴人嗣已於八十八年六月九日匯款四十四萬元與
    上訴人，則尚積欠八萬元；又被上訴人持有上訴人與乙○○於八十八年六月七日
    共同簽發，票號各為0000000、0000000、0000000、00
    00000號，未載到期日，金額均為二萬元之系爭四紙本票，共計八萬元等情
    ，業據其提出調解書、匯票、扣押命令、存證信函及回執各一份及本票四紙為證
    ，並經本院調閱屏東縣枋寮鄉調解委員會八十八年民調字第○八○號調解卷宗審
    核無訛，且為上訴人所不爭執，自堪信為真實。
四、按二人互負債務，而其給付種類相同，並均屆清償期者，各得以其債務，與他方
    之債務，互為抵銷，民法第三百三十四條第一項前段明文。本件被上訴人主張將
    其於該調解筆錄尚積欠上訴人之八萬元，與其持有上訴人與乙○○共同簽發之系
    爭四紙本票計八萬元之票款債務予以抵銷一節，上訴人固辯稱：其自八十八年七
    月起始每月須給付二萬元會款，應按月抵銷二萬元，不應於八十八年六月間即主
    張抵銷等語，惟亦自承：自八十八年七月迄今已超過四個月，對於被上訴人主張
    抵銷無意見等語（參見本院八十九年五月二十二日準備程序筆錄）。準此，兩造
    互負之上開八萬元債務既互為抵銷，則被上訴人主張其於該調解筆錄尚積欠上訴
    人之八萬元已清償完畢，即堪採信。是以，被上訴人主張本院八十八年度執字第
    六五八○號強制執行程序依據之執行名義即該調解筆錄成立後，有消滅債權之事
    由，而訴請撤銷該強制執行程序，即無不合，自應准許。原審於八十八年十一月
    四日判決時該執行程序尚未終結，而為被上訴人勝訴之判決，並無不當，上訴意
    旨指摘原判決不當，求予廢棄改判，亦非無理，不應准許。
五、再按原告之訴，依其所訴之事實，在法律上顯無理由者，法院得不經言詞辯論，
    逕以判決駁回之，民事訴訟法第四百三十六條之一第三項、第四百六十三條、第
    二百四十九條第二項復定有明文。本件上訴人既已自承兩造互負之八萬元債務互
    為抵銷，並已撤回以該調解筆錄為執行名義之本院八十八年度執字第六五八○號
    強制執行程序，此經本院調閱該執行案卷屬核屬實（參見該卷第三十五至第四十
    一頁），復為兩造所是認，自屬無誤。從而，上訴人之上訴在法律上即顯無理由
    ，爰依上開法律規定，本件不經言詞辯論，逕以判決駁回。
六、結論：本件上訴為無理由，依民事訴訟法第四百三十六條之一第三項、第四百四
    十九條第一項、第七十八條，判決如主文。
中      華      民      國    八十九    年      六      月      八      日
                                    臺灣屏東地方法院民事第一庭
~B審判長法官  李麗芳
~B法      官  沈佳宜
~B法      官  洪乙心
右正本證明與原本無異。
本判決不得上訴。
~B法院書記官  蘇聰藝
中      華      民      國    八十九    年      六      月      九      日


司法院資訊處製作；財團法人民間司法改革基金會備份。
